臺灣新竹地方法院刑事判決　　　　　　　　　　　　　　九十年度訴字第二八一號
　　公　訴　人　臺灣新竹地方法院檢察署檢察官
　　被　　　告　甲○○
　　選任辯護人　林建鼎律師
　　　　　　　　李文傑律師
右列被告因殺人未遂案件，經檢察官提起公訴（九十年度偵字第一八０四號），本院
判決如左：
    主  文
甲○○殺人未遂，處有期徒刑伍年貳月。褫奪公權參年。
扣案水果刀壹把，沒收之。
    事  實
一、甲○○與戊○○原係夫妻關係，因甲○○懷疑戊○○有外遇，彼此間存有嚴重嫌
    隙，且於民國九十年三月十五日甲○○曾以戊○○與訴外人王國清同處一車而提
    出妨害家庭之告訴，於同年月十六日上午八時許，在新竹市○區○○街二二鄰武
    陵路二四０巷十八號三樓住處客廳，因甲○○接獲南寮派出所警員告知其前一日
    欲告訴被害人妨害家庭案件，經檢察官告知証據不足等情，雙方再起爭執，甲○
    ○因認戊○○之言語係在取笑、污辱及譏諷伊，認其尊嚴受辱，乃怒不可愒，遂
    萌生殺人之犯意，先以拳打毆被害人戊○○頭部，再至廚房拿起一把其所有長三
    十二點五公分、寬二點五公分、刀刃長二十點五公分、刀柄長十二公分之足以對
    人之生命、身體造成威脅，供凶器使用之水果刀，口中並喊「要給你死」等語，
    戊○○聞言即往房間方向跑，因不及將房門上鎖，而為隨即追至房間之甲○○將
    其拉扯至床邊，甲○○坐在床沿，並將戊○○壓在地上，用雙腿膝蓋處緊緊夾住
    戊○○頭部，使戊○○無法反抗，再朝戊○○背部刺殺十五刀，兩膝猛砍數刀，
    致戊○○因而受有背部多處深刺傷深及胸腔，背部十五處傷口外型相似，長度各
    約二點五至三公分，深度均大於五公分，最下方的兩道傷口，深度均大於十公分
    ，因此造成肺部損傷、血胸及氣胸之傷害。戊○○不支倒地後，苦苦哀求甲○○
    放過伊，且告以將稱係因搶劫被殺傷，不會供出何人殺傷伊等詞，甲○○因慮及
    刑責及見被害人當時血流滿地之狀況，遂停止其殺人之犯意，並以電話通知救護
    車將戊○○送醫急救，戊○○因急救得宜，始倖免於難，嗣經警依戊○○之供述
    而查出，並扣得甲○○所有用以殺害戊○○之水果刀一把及沾血跡之衣服一件。
二、案經被害人戊○○訴由新竹市警察局第一分局報請臺灣新竹地方法院檢察署檢察
    官偵查起訴。
    理  由
一、訊據被告甲○○固承認於右揭時、地先與被害人戊○○發生口角，並持水果刀與
    被害人扭打之事實，惟矢口否認有殺人之犯意，辯稱：被害人所受之傷均係誤傷
    ，蓋當時二人扭打在一起，被害人抓住其重要部位，眼鏡亦被扯下，且為抵擋其
    所持衣架，而持扣案水果刀，因被害人身軀一直扭動，且其所戴眼鏡掉下，看不
    清楚，扭打中究如何傷及被害人不清楚，且見被害人倒地後即幫忙送醫，並無致
    被害人於死之決意，並係激於義憤而為之，且僅係防衛過當等語。惟經查：
（一）被告當日稱欲殺死被害人，且將被害人拉扯至床邊，並將被害人壓在地上，用
      雙腿膝蓋處緊緊夾住被害人頭部，使被害人無法抵抗，並朝被害人背部及兩膝
      猛砍多刀，期間被害人曾用手阻擋，手部亦被刺傷，且被告一度欲朝向心臟部
      位猛刺，適被害人身軀彎下，方未刺中，嗣後經苦苦哀求才罷手等情，業據被
      害人供述甚明，復參以被害人受傷部位，與被害人描述被告下手之部位及傷勢
      相符，此外復有行政院衛生署新竹醫院甲種診斷證明書、沾染血跡之衣服一件
      、水果刀一把及內政部警政署刑事警察局（九十）刑醫字第四一五三０號鑑驗
      書附卷可資佐證，堪認被害人背部、二膝及右手刀傷係被告所為。另被告自承
      其近視三百多度、散光各為一百五十度及二百五十度等語，可知被告近視程度
      不嚴重，當不致因眼鏡掉落即無法看清與其如此相近之被害人，況且事發時與
      被害人相近咫尺，而被害人背部刀傷達十五處之多，顯非誤傷造成，故被告辯
      稱不清楚傷到被害人何部位，顯係不實，復依被害人所受傷害分佈之位置，及
      被告供稱當時人原均躺在床上，其右手持刀刺向被害人之傷口，當不可能分佈
      被害人全背部如此之廣，且深度竟有達十公分之深，其下手猛烈當可預見，又
      其中二道位於腹部二側之傷口，深度既大於十公分，有卷附相片可查，而扣案
      之凶器為一般之水果刀，長三十二點五公分、寬二點五公分、刀刃長二十點五
      公分、刀柄長十二公分，有本院勘驗筆錄可稽，顯然被告當時係以強大力道刺
      向被害人，且係如被害人供述之將其拉至床邊之方式，否則被害人之傷口所呈
      現之情形，當非如卷附相片所示之水果刀直向刺入之傷口，而應係歪斜之傷口
      ，故被告辯稱之刺殺被害人情形，顯係事後卸責之詞，不可採。再參以被害人
      當時若曾以衣架攻擊被告，則依衣架之造型及設計，當即易造成傷口，被告身
      上並未有傷痕，其供稱為抵抗而持衣之詞，亦不可信。
（二）次查，被害人背部十五處深刺傷深及胸腔，該十五處傷口外型相似，長度各約
      二點五至三公分，深度均大於五公分，最下方的兩道傷口，深度均大於十公分
      ，合併兩側血胸及氣胸現象，左手三處裂傷、迄九十年六月一日仍有明顯之疤
      痕可見，右膝二處深裂傷、各約二．五乘零點伍公分，左膝一處深裂傷、約二
      ．五乘零．五公分，併肌腱部分斷裂、兩側肺裂傷併血胸、氣胸、左膝臏骨韌
      帶部分裂傷、右側第六肋骨骨折及左側後腹腔血腫等傷害（身上共有二十一處
      裂傷），有行政院衛生署新竹醫院甲種診斷證明書及及該院九十年六月一日新
      醫歷字第九００三六二七號函在卷足佐，並有照片三張附卷可查。又被害人送
      院急救時，有明顯氣喘、血壓偏低之休克現象，嗣經緊急輸血及雙側胸管引流
      術才漸穩定，惟被害人所受之右揭傷勢，若一開始未適切處理，確實可能危及
      生命，亦有行政院衛生署新竹醫院九十年四月二十一日新醫歷字第九００二六
      九九號函附卷可考。足見被告當時下手時即係意在取被害人之生命，其有殺人
      犯意灼然可見。
（三）且扣案之行兇之水果刀既長三十二點五公分，刀刃且長二十點五公分，且甚為
      鋒利，有水果刀一把及照片一張附卷可考。被告持此水果刀用以刺人背部及腹
      部之要害，當足以致命，應為被告所認知，被告竟因與被害人發生口角爭執後
      ，持以刺向被害人背部及腹部之要害，傷口長各約二點五至三公分，深度均大
      於五公分，最下方的兩道傷口，在腹部兩側，深度更均大於十公分，造成被害
      人兩側肺裂傷併血胸及氣胸現象，足認被告當時用力甚猛，且共計刺了二十一
      刀（共二十一處裂傷），顯有置被害人於死之決意，而非單純傷害之意。雖被
      告事後急呼他人前來送醫急救，應僅是鑄成大錯後，惶恐不知所措之舉動，要
      難遽謂被告僅存傷害之犯意。
（四）至被告供稱係因妨害家庭等案件致生本件糾紛，則經本院向新竹市警察局第一
      分局函查，確有當日早上警員話之通知，有該局函覆之函、公務電話紀錄表、
      南寮派出所刑事案件報告單及筆錄等在卷可查，此部分雖堪信為實在，然更足
      以証明被告之殺人動機，蓋參以被告供稱之當時係因疑被害人戊○○外遇，而
      受其言語刺激，認至人格尊嚴均無之地步，顯然即有相當強烈之殺人動機，且
      依被害人戊○○所述之被告行兇當時之言行及其所受之傷害，被告當時所為確
      係在殺人，雖其事後將被害人送醫，仍無解於其當時殺人之犯意，僅係於事後
      終止殺人之行為，而成為未遂犯，及是否慮及其行為之惡性而予酌量刑度之問
      題，尚與其於行為時是否有殺人犯意無涉。
（五）另被告原供稱事後報警，並陪同被害人到醫院就醫等情，業據被害人否認在卷
      ，且証人即到場處理之警員及救護人員均未曾見被告在場，業據其等証述在卷
      ，故被告前開所述亦屬不實。至被告聲請傳訊之証人丙○○雖証稱被告與被害
      人感情不佳，惟其亦供稱兩家人甚少連絡，亦僅係自其妻口中得悉被害人報怨
      被告收入太少之情形，顯然不足以証明被告所述之被害人平日對伊之狀況，又
      証人乙○○証稱跟監被害人之情形，依其所述，亦僅見被害人與一名男子坐於
      車內，實未能証明被害人有何不法情事甚明，至証人丁○○○亦僅証稱被告二
      人係因小孩之事爭吵，惟其爭吵內容均係被告之父告知等語，顯然其並未直接
      聽聞被告與被害人間之爭吵，其所述亦尚無法証明被告行為之正當性。
（六）至被告另辯稱係基於義憤之詞，則顯然完全誤解法文之意義，被告與被害人間
      之關係係屬私人事務，雙方縱有對他人違反婚姻義務之行為，亦與公義無關，
      況刑法第二百七十三條之義憤殺人罪，需係發生行為時之當場，本件被告供承
      係事後被害人以言語諷刺，而刺殺被害人，縱係屬實，亦顯然與「當場」之意
      義相差甚多，故被告此部分所辯亦不可採信。又被告雖指稱被害人當時抓住其
      生殖器，為求脫困而揮刀等語，且經多次訊問，均可知被害人當時手中均未持
      有與其水果刀相當之武器，其事後所稱之衣架或被害人捏、踢其生殖器部分，
      均無從証明，又被告亦自承其體型壯碩，與被害人之瘦弱體型相較，再參以當
      時被告手持長約三十多公分之水果刀，顯然絕不可能發生正當防衛之情形，故
      被告此部分所辯實亦係事後卸責之舉，不堪採信。故被告前開所辯顯均係事後
      卸責之詞，均不堪採信，其犯罪事証明確，犯行洵堪認定。
（七）至被告所提出証明被害人有外遇之物品，即其提出於派出所之衛生紙團，被告
      自承係徵信社之人員交付之物，且無法証明確係被害人使用之物，縱令確係被
      害人使用之物，且與本件殺人案件並無直接關係，被告一再要求本院將之送鑑
  定，顯無必要，並此敘明。
二、核被告甲○○所為，係犯刑法第二百七十一條第二項之殺人未遂罪，依同條第一
    項之規定處罰。並依刑法第二十六條第一項之規定，按既遂之刑減輕。另公訴人
    雖認被告所為符合自首之規定，然被告非於本件犯罪未被發覺前，向警方自首，
    係被害人於警員理時，即告知殺傷伊之人即為被告，此業經被害人供述甚明，且
    經本院調閱當時之報案紀錄，係由自稱曾先生之人報稱被搶且有人受傷，有新竹
    市警察局受理各類案件紀錄表一紙在卷可參，故縱係由被告打電話叫救護車，顯
    亦非被告自首其犯行甚明，再經傳訊當時到場處理之人員，証人張翔瑞結稱接獲
    勤務中心通知戊○○報案，且未告知係何人犯案，到現場時戊○○原不願回答兇
    手為何人，在送下樓到救護車前才告知係被告殺害伊等語，証人徐孟文警員結稱
    ：到現場處理時，被害人戊○○已告知係被告殺害伊等語，消防隊人員即証人胡
    展榮亦証稱到現場時被害人告知係其先生殺害伊等語，前開証人均係依法執行職
    務，與雙方均不認識，故其等証稱係被害人告知何人殺傷伊，非被告向其等自首
    等詞堪予採信，被告縱於事後至警局製作筆錄，然其顯係於偵查案件之警員知悉
    犯罪之人後所為之自白，與自首之規定尚有不符，故公訴人於此尚有誤解，並予
    敘明。爰審酌被告竟因僅係懷疑被害人有外遇，即手持刀刃，殺害被害人二十一
    刀，完全不顧雙方原有之情誼，且下手之猛烈，因而致被害人受有嚴重之身心傷
    害，迄今仍未痊癒，其惡性顯非輕，然慮及其所受之刺激，及其於行為時因被害
    人之哀求即停止其殺人之行為，並仍打電話要求送被害人就醫，其惡性尚未嚴重
    至不可原諒，被害人並因而急救得宜，倖免於難，顯見其良知尚未全泯，再慮及
    雙方尚有子女各一名，雖父母不合，造成家庭之悲劇，若任令幼兒即長期失去父
    親照料，恐對其人格之成長亦有不良之處，並其幼子之特殊情形，有所提診斷証
    明書一紙附卷可稽，但被告之行為若非嚴予懲罰，則其視法律如無物，遇事即以
    暴力相向，且事後多方辯駁，犯後態度不佳，並其高職畢業之智識程度等一切情
    狀，量處如主文所示之刑，以示懲戒。且依其犯罪之性質，認有褫奪其公權之必
    要，爰並宣告褫奪公權三年。扣案之水果刀一把係被告所有，並供犯罪所用之物
    ，業據被告供承在卷，依刑法第三十八條第一項第二款規定沒收之，至扣案之沾
    有血跡衣服一件，雖係被告所有，然係供一般日常所穿著之物，尚非得認係被告
    為犯罪而穿著之物，應非供犯罪所用之物，爰不為沒收之諭知，併予敘明。
據上論斷，應依刑事訴訟法第二百九十九條第一項前段，刑法第二百七十一條第二項
、第一項、第三十七條第二項、第三十八條第一項第二款，判決如主文。
中      華      民      國      九十一      年      一    月  三十一    日
                                臺灣新竹地方法院刑事第二庭
                                    法  官  王紋瑩
右正本證明與原本無異。
如不服本判決，應於判決送達後十日內向本院提出上訴狀( 應附繕本 )，上訴於
臺灣高等法院。
                                    書記官  馮玉玲
中      華      民      國      九十一      年      一    月  三十一    日
刑法第二百七十一條第第一、二項：
殺人者，處死刑、無期徒刑或十年以上有期徒刑。
前項之未遂犯罰之。
